---
title: "E-Ladestationen der kantonalen Verwaltung Zürich"
output:
  html_document:
    self_contained: true
---

*von* ***Samuel Belko,*** *veröffentlicht am 8. Juni 2025.*

In diesem Dokument visualisieren wir öffentlich zugängliche Daten, die Ladevorgänge an E-Ladestationen der kantonalen Verwaltung Zürich zeigen. Weitere Informationen zu den Daten finden sich im Abschnitt [Daten](#daten) unten.

```{r, echo=FALSE, message=FALSE}
library(dplyr)
library(ggplot2)
library(tidygeocoder)
library(leaflet)
library(kableExtra)
library(tidyr)

df <- readr::read_csv("https://www.web.statistik.zh.ch/ogd/daten/ressourcen/KTZH_00002282_00004563.csv", show_col_types = FALSE)
```

### Wo sind die Ladestationen und wie oft wurden sie benutzt?

Klicke auf einen Marker, um die Anzahl der Ladungen zwichen dem 01.10.2021 und dem 31.03.2025 an diesem Ort zu sehen.
Drei Standorte mit fehlerhaften Adressangaben werden nicht angezeigt.

```{r, echo=FALSE,message=FALSE}
df_anzahl_ort <- df %>% group_by(stadt, plz, strasse, haus_nr) %>% summarise(anzahl_ladevorgänge = n(), .groups = "drop") %>% arrange(desc(anzahl_ladevorgänge))
df_coords <- df_anzahl_ort %>%
  mutate(
    kanton = "Zürich",
    land = "Switzerland"
  ) %>%
  geocode(street = strasse, city=stadt, postalcode=plz, state=kanton, country=land, method = "osm")

df_coords_clean <- df_coords[!is.na(df_coords$lat) & !is.na(df_coords$long), ]

leaflet(df_coords_clean, width = "100%", height = "700px") %>%
  addTiles() %>%
  addCircleMarkers(
    ~long, ~lat,
    radius = ~ (sqrt(anzahl_ladevorgänge) * 0.5),  # scale marker size
    stroke = FALSE,
    fillOpacity = 0.7,
    popup = ~as.character(anzahl_ladevorgänge),
  )
```


### Was ist der Trend im Ladeverhalten über die letzten Jahre?

Bitte beachten Sie, dass die Daten im Zeitraum von 01.10.2021 bis zum 31.03.2025
erhoben wurden. Daher skalieren wir die Anzahl der Ladevorgänge sowie den gesamten Energieverbrauch für die Jahre 2021 und 2025 mit dem Faktor 4, um eine Vergleichbarkeit herzustellen.
Die folgenden Diagramme zeigen den geschätzten Trend im Ladeverhalten über diesen Zeitraum.

```{r, echo=FALSE}
df_pro_jahr <- df %>% 
  mutate(aktiver_energieverbrauch = aktiver_energieverbrauch * 10^-3) %>% # von kWh auf MWh
group_by(jahr) %>%  summarise(aktiver_energieverbrauch_pro_jahr = sum(aktiver_energieverbrauch, na.rm = TRUE), Anzahl_Ladevorgänge = n())  %>% arrange(desc(jahr))
# hochskaliere 2012 und 2025
df_pro_jahr_hochskaliert  <- df_pro_jahr
df_pro_jahr_hochskaliert$aktiver_energieverbrauch_pro_jahr[1] <- df_pro_jahr_hochskaliert$aktiver_energieverbrauch_pro_jahr[1] * 4
df_pro_jahr_hochskaliert$aktiver_energieverbrauch_pro_jahr[5] <- df_pro_jahr_hochskaliert$aktiver_energieverbrauch_pro_jahr[5] * 4
df_pro_jahr_hochskaliert$Anzahl_Ladevorgänge[1] <- df_pro_jahr_hochskaliert$Anzahl_Ladevorgänge[1] * 4
df_pro_jahr_hochskaliert$Anzahl_Ladevorgänge[5] <- df_pro_jahr_hochskaliert$Anzahl_Ladevorgänge[5] * 4

ggplot(df_pro_jahr_hochskaliert, aes(x = jahr, y = Anzahl_Ladevorgänge)) +
  geom_line(color = "darkred", size = 1) +
  geom_point() +
  labs( x = "Jahr", y = "Geschätzte Anzahl der Ladevorgänge") +
  theme_minimal()
```

```{r, echo=FALSE}
ggplot(df_pro_jahr_hochskaliert, aes(x = jahr, y = aktiver_energieverbrauch_pro_jahr)) +
  geom_line(color = "darkred", size = 1) +
  geom_point() +
  labs(  x = "Jahr", y = "Geschätzter Energieverbrauch [MWh]") +
  theme_minimal()
```

Der durschnittliche Energieverbrauch eines Haushalts mit drei oder mehr Personen beträgt etwa 5 MWh pro Jahr, wie das [Statistische Bundesamt](https://www.destatis.de/EN/Themes/Society-Environment/Environment/Environmental-Economic-Accounting/private-households/Tables/electricity-consumption-private-households.html) angibt.
Damit lässt sich ein Vergleich herstellen, der geschätzte Energieverbrauch der Ladestationen im Jahr 2025 entspricht in etwa dem Hundertfachen eines solchen Haushalts.

### Daten

- Quelle: [https://www.zh.ch/de/politik-staat/statistik-daten/datenkatalog.html#/datasets/2282@ima-kanton-zuerich/distributions/4563](https://www.zh.ch/de/politik-staat/statistik-daten/datenkatalog.html#/datasets/2282@ima-kanton-zuerich/distributions/4563)
- Zeitraum: 01.10.2021 - 31.03.2025
- Lizenz: CC-Zero: Creative Commons Public Domain Lizenz

Die Daten liegen in CSV-Format vor und die Datei enthält `r nrow(df)` Zeilen. Hier sind die ersten 10 Zeilen der Daten:
```{r, echo=FALSE}
head(df,10)  %>%
  kbl(booktabs = TRUE) %>%
  kable_styling(bootstrap_options = c("striped", "hover", "condensed", "responsive")) %>%
  scroll_box(width = "100%", height = "400px")
```
Die Einheiten sind nicht angegeben. Ich gehen davon aus, dass der aktive Energieverbrauch in [kWh] angegeben ist.

### Code 

Der Code is verfügbar unter [https://github.com/samuelbelko/evchargezurich](https://github.com/samuelbelko/evchargezurich).

<div style="height: 100px;"></div>
